【裁判字號】    99,訴,3046
【裁判日期】    991122
【裁判案由】    毒品危害防制條例
【裁判全文】
臺灣臺中地方法院刑事判決              99年度訴字第3046號
公  訴  人  臺灣臺中地方法院檢察署檢察官
被      告  簡明弘
上列被告因毒品危害防制條例案件，經檢察官提起公訴（99年度
毒偵字第3223號），被告於準備程序就被訴事實為有罪之陳述，
經告以簡式審判程序之旨，並聽取當事人意見後，合議庭裁定由
受命法官獨任進行簡式審判程序，本院判決如下：
    主    文
簡明弘施用第一級毒品，累犯，處有期徒刑玖月。
    犯罪事實
一、簡明弘曾因施用毒品案件，經本院裁定送觀察、勒戒後，認
    無繼續施用毒品傾向，於民國93年10月 8日執行完畢釋放，
    並由臺灣臺中地方法院檢察署檢察官以93年度毒偵字第1254
    號為不起訴處分確定。復於上開觀察、勒戒執行完畢釋放後
    ，5年內再因施因毒品犯行，經本院分別判處有期徒刑6月、
    2月、8月，嗣裁定應執行有期徒刑1年3月確定，於97年10月
    20日執行完畢。不料簡明宏仍不知戒除毒癮，又於99年6月2
    9日20時許，在台中縣大里市○○路113巷21號 2樓住處，以
    針筒注射血管之方式，施用第一級毒品海洛因1次。嗣99年6
    月30日19時51分許，為警持本院核發之搜索票在上址執行搜
    索後，徵得簡明弘之同意採尿送驗結果，呈嗎啡陽性反應，
    因而查悉上情。
二、案經臺中市警察局第三分局報告臺灣臺中地方法院檢察署檢
    察官偵查起訴。
    理    由
一、上開犯罪事實，業據被告簡明弘於偵查及本院均坦白認罪（
    見偵查卷第13頁、本院卷第16、20頁），且被告前揭採尿送
    驗結果，確呈海洛因經人體代謝後之嗎啡陽性反應，有臺中
    市警察局第三分局委託尿液代號與真實姓名對照表、採證同
    意書、中山醫學大學附設醫院檢驗科藥物檢測中心99年7月1
    6日出具實驗編號0000000尿液檢驗報告在卷可憑（見警卷第
    15至17頁）。是被告之自白應與犯罪事實相符，堪認其確有
    上開施用海洛因之行為。
二、按施用第一級毒品為犯罪行為，毒品危害防制條例第10條定
    有處罰明文，故施用第一級毒品者，依前揭規定本應科以刑
    罰，惟基於刑事政策，對合於一定條件之施用者，依同條例
    第20條、第23條之規定，施以觀察、勒戒或強制戒治之保安
    處分。又毒品危害防制條例於92年7月9日修正公布，自93年
    1月9日施行，其中第20條、第23條將施用毒品之刑事處遇程
    序，區分為「初犯」及「5年內再犯」、「5年後再犯」。依
    其立法理由之說明：「初犯」，經觀察、勒戒或強制戒治後
    ，應為不起訴處分或不付審理之裁定；經觀察、勒戒或強制
    戒治執行完畢釋放後，「5 年內再犯」者，因其再犯率甚高
    ，原實施之觀察、勒戒及強制戒治既已無法收其實效，爰依
    法追訴或裁定交付審理。至於經觀察、勒戒或強制戒治執行
    完畢釋放後，「5 年後再犯」者，前所實施之觀察、勒戒或
    強制戒治已足以遮斷其施用毒品之毒癮，為期自新及協助其
    斷除毒癮，仍適用「初犯」規定，先經觀察、勒戒或強制戒
    治之程序。從而依修正後之規定，僅限於「初犯」及「5 年
    後再犯」2 種情形，始應先經觀察、勒戒或強制戒治程序。
    倘被告於5年內已再犯，經依法追訴處罰，縱其第3次（或第
    3次以上)再度施用毒品之時間，在初犯經觀察、勒戒或強制
    戒治執行完畢釋放5年以後，已不合於「5年後再犯」之規定
    ，且因已於「5 年內再犯」，顯見其再犯率甚高，原實施觀
    察、勒戒或強制戒治，已無法收其實效，即應依該條例第10
    條處罰。至於第3次（或第3次以上）施用毒品之時間，是否
    宜有期間限制？以多久為適宜？則分屬刑事政策、專門醫學
    之範圍，非審判機關所能決定，有待循立法途徑解決（最高
    法院97年度第5次刑事庭會議、95年度第7次刑事庭會議決議
    參照）。查被告前因施用毒品案件，經本院裁定送觀察、勒
    戒後，認無繼續施用毒品傾向，於93年10月 8日執行完畢釋
    放，並由臺灣臺中地方法院檢察署檢察官以93年度毒偵字第
    1254號為不起訴處分確定。復於上開觀察、勒戒執行完畢釋
    放後，5年內再因施因毒品犯行，經本院分別判處有期徒刑6
    月、2月、8月，嗣裁定應執行有期徒刑1年3月確定等情，有
    臺灣高等法院被告前案紀錄表在卷可稽（見本院卷第3至5頁
    ）。本件被告施用第一級毒品犯行，距其上開觀察、勒戒執
    行完畢釋放之時間雖已逾 5年，但因其在初犯毒品危害防制
    條例第10條之罪，於觀察、勒戒執行完畢釋放以後，已於 5
    年內再犯毒品危害防制條例第10條之施用毒品罪多次，並經
    刑事判決確定，已如前述，是本件施用毒品之行為，即與單
    純之初犯毒品危害防制條例第10條之施用毒品罪，經觀察、
    勒戒執行完畢釋放以後「5 年後再犯」之情形有別。又被告
    經觀察、勒戒釋放後，既於 5年內再施用毒品多次，足見先
    前所實施之觀察、勒戒尚不足以遮斷其施用毒品之毒癮，已
    無法收其實效，是被告既非於首次觀察、勒戒執行完畢後 5
    年內，均無任何施用毒品之犯行，揆諸上開最高法院刑事庭
    會議決議意旨，被告所為本件施用毒品犯行，即無現行毒品
    危害防制條例第20條第3項之適用，自毋須依同條第1項、第
    2 項規定施予觀察、勒戒或強制戒治之處遇程序，而應直接
    依毒品危害防制條例第23條第 2項規定訴追處罰。綜上所述
    ，被告施用第一級毒品海洛因之犯罪事證已臻明確，其犯行
    洵堪認定，應依法論罪科刑。
三、查海洛因係毒品危害防制條例第2條第2項第 1款所定之第一
    級毒品，不得非法持有、施用。被告施用海洛因，核其所為
    ，係犯毒品危害防制條例第10條第 1項之施用第一級毒品罪
    。被告施用毒品前之持有第一級毒品行為，本應論以持有第
    一級毒品罪，惟持有後進而施用，其持有之低度行為應為施
    用之高度行為所吸收，當不另論持有罪責。查被告曾因施因
    毒品案件，經本院分別判處有期徒刑 6月、2月、8月，嗣裁
    定應執行有期徒刑1年3月確定，於97年10月20日執行完畢，
    有前揭臺灣高等法院被告前案紀錄表在卷可參，其於徒刑執
    行完畢，5 年以內故意再犯本件有期徒刑以上之罪，為累犯
    ，應依刑法第47條第 1項之規定加重其刑。爰審酌被告有多
    次犯罪前科之品行（參卷附臺灣高等法院被告前案紀錄表）
    、國中畢業之智識程度、從事攤販工作而經濟勉可維持之生
    活狀況（見警卷第6頁被告警詢筆錄受詢問人資料)，其因施
    用毒品，經觀察、勒戒及多次判處罪刑執行完畢後，仍不思
    戒惕，且無視於毒品對於自身健康之戕害及國家對於杜絕毒
    品犯罪之禁令，再次施用毒品，未見戒除惡習之決心，惡性
    非輕，本案之量刑自不宜較前案為輕，然念及被告犯後能坦
    承犯行，態度良好，其施用毒品並無危害他人，犯罪手段尚
    屬平和，暨施用毒品者均有相當程度之成癮性及心理依賴，
    其犯罪心態與一般刑事犯罪之本質並不相同，應側重適當之
    醫學治療及心理矯治為宜等一切情狀，量處如主文所示之刑
    ，以示懲儆。
四、據上論斷，應依刑事訴訟法第273條之1第 1項、第299條第1
    項前段，毒品危害防制條例第10條第 1項，刑法第11條前段
    、第47條第1項，判決如主文。
本案經檢察官王亮欽到庭執行職務。
中    華    民    國    99    年    11    月    22    日
              刑事第十庭    法  官  張恩賜
以上正本證明與原本無異。
如不服本判決，應於收受判決後10日內向本院提出上訴書狀，並
應敘述具體理由；其未敘述上訴理由者，應於上訴期間屆滿後20
日內向本院補提理由書（均須按他造當事人之人數附繕本）「切
勿逕送上級法院」。
                            書記官  黃舜民
中    華    民    國    99    年    11    月    22    日
附錄本案論罪科刑法條
毒品危害防制條例第10條第1項：
施用第一級毒品者，處六月以上五年以下有期徒刑。

司法院資訊處製作；財團法人民間司法改革基金會備份。
